臺灣基隆地方法院民事裁定  
110年度消債職聲免字第8號
聲  請  人  
即  債務人  姚中容  

代  理  人  魏敬峯律師(法扶律師)
債  權  人  台新國際商業銀行股份有限公司
                      設臺北市○○區○○○路0段00號0樓及地下0樓
法定代理人  尚瑞強  


債  權  人  中國信託商業銀行股份有限公司


法定代理人  利明献  
代  理  人  張德蓉  


債  權  人  台北富邦商業銀行股份有限公司
                      設臺北市○○區○○○路0段00號0、  0、0、0、0、00樓
法定代理人  程耀輝  


債  權  人  玉山商業銀行股份有限公司


法定代理人  黃男州  
代  理  人  朱逸君  
            林毓璟  
債  權  人  元大商業銀行股份有限公司
                      設臺北市○○區○○○路0段00號0至00樓及00號0樓、0樓、0樓之0、0樓、0樓
法定代理人  翁健    
代  理  人  趙書妤  
            黃勝豐  
債  權  人  安泰商業銀行股份有限公司
                      設臺北市○○區○○路0段0號00樓、00樓、00樓
法定代理人  丁予康  


債  權  人  臺灣中小企業銀行股份有限公司

法定代理人  林謙浩  
代  理  人  陳惠雯  
債  權  人  遠東國際商業銀行股份有限公司

法定代理人  周添財  


債  權  人  凱基商業銀行股份有限公司


法定代理人  魏寶生  


上列聲請人即債務人因消費者債務清理免責事件，本院裁定如下
：
    主  文
債務人姚中容應予免責。
    理  由
一、按法院為終止或終結清算程序之裁定確定後，除別有規定外
    ，應以裁定免除債務人之債務，消費者債務清理條例（下稱
    消債條例）第132條定有明文。又法院裁定開始清算程序後
    ，債務人有薪資、執行業務所得或其他固定收入，扣除自己
    及依法應受其扶養者所必要生活費用之數額後仍有餘額，而
    普通債權人之分配總額低於債務人聲請清算前二年間，可處
    分所得扣除自己及依法應受其扶養者所必要生活費用之數額
    者，法院應為不免責之裁定，但債務人證明經普通債權人全
    體同意者，不在此限，消債條例第133 條亦有明定；且依消
    債條例第134 條規定，債務人有下列各款情形之一者，法院
    應為不免責之裁定。但債務人證明經普通債權人全體同意者
    ，不在此限：㈠於七年內曾依破產法或本條例規定受免責。㈡
    故意隱匿、毀損應屬清算財團之財產，或為其他不利於債權
    人之處分，致債權人受有損害。㈢捏造債務或承認不真實之
    債務。㈣聲請清算前二年內，因消費奢侈商品或服務、賭博
    或其他投機行為，所負債務之總額逾聲請清算時無擔保及無
    優先權債務之半數，而生開始清算之原因。㈤於清算聲請前
    一年內，已有清算之原因，而隱瞞其事實，使他人與之為交
    易致生損害。㈥明知已有清算原因之事實，非基於本人之義
    務，而以特別利於債權人中之一人或數人為目的，提供擔保
    或消滅債務。㈦隱匿、毀棄、偽造或變造帳簿或其他會計文
    件之全部或一部，致其財產之狀況不真確。㈧故意於財產及
    收入狀況說明書為不實之記載，或有其他故意違反本條例所
    定義務之行為，致債權人受有損害，或重大延滯程序。第按
    消債條例之立法目的，在於使陷於經濟上困境之消費者，得
    分別情形，適用債清條例所定重建型債務清理程序（更生）
    或清算型債務清理程序（清算）清理債務，藉以妥適調整債
    務人與債權人乃至其他利害關係人之權利義務關係，除保障
    債權人之公平受償，尤重謀求消費者經濟生活之更生機會，
    從而健全社會經濟之發展，是債清條例所採之免責主義，乃
    以「免責為原則，不免責為例外」，亦即，除有消債條例第
    133條、第134條所規定不予免責之情形外，就債務人未清償
    之債務原則上採免責主義。
二、聲請人即債務人於108年9月4日聲請清算，經本院於109年4
    月20日，以108年度消債清字第23號裁定債務人於同年月21
    日上午10時開始清算程序，並命本院司法事務官進行本件清
    算程序；因債務人之財產僅有現金新臺幣（下同）56萬2,17
    0元(含保單解約金54萬0,469元)，經本院司法事務官於110
    年3月3日作成分配表，將上開金額分配予全體無擔保及無優
    先權債權人完結，嗣復於110年6月25日裁定清算程序終結。
    此悉經本院職權核閱上揭案卷確認無訛。
三、本院於清算程序終止後，曾函請債權人就債務人應否免責表
    示意見，並依消債條例第136條第1項規定，通知債務人、債
    權人於110年10月19日上午9時50分到場陳述。而本件債權人
    均未同意免責，並曾先、後提出書面，表示意見略如下述：
  ㈠台新國際商業銀行股份有限公司:
　　不同意債務人免責，請詳察債務人是否消債條例第133條、
    第134條各款不免責事，諸如查詢債務人入出境資料以確認
    其是否奢侈浪費或隱匿財產之行為。
　㈡台北富邦商業銀行股份有限公司：
　　不同意債務人免責，債務人在尚有固定所得前提下，卻不積
    極與各該債權人勉力達成債務協商，債權人於依消債條例清
    理程序，於不得已之情況下，已蒙受相當損失，尚請職權調
    查本件有無消債條例第133條前段之規定。
  ㈢遠東國際商業銀行股份有限公司：
    不同意債務人免責，尚請職權調查本件有無消債條例第133
    條、第134條規定之不免責事由。
  ㈣玉山銀商業銀行股份有限公司：
 　 不同意債務人免責，尚請職權調查本件有無消債條例第133
     條、第134條規定之不免責事由。
  ㈤元大商業銀行股份有限公司：
    不同意債務人免責，請依職權調取債務人之財產所得資料。
  ㈥臺灣中小企業銀行股份有限公司：
    債權人不同意免責，尚請職權調查本件有無消債條例第133
    條、第134條規定各款不免責事由。
  ㈦凱基商業銀行股份有限公司：
    債務人今因其不當借貸所衍生自認無力清償之債務，倘現今
    債務人收入扣除每月支出後亦有剩餘，法院應裁定債務人應
    不免責。
　㈧安泰商業銀行股份有限公司：
　　債務人未能衡量自身清償之能力，又咨意過度消費，以致財
    務缺口急速拚擴張，終致入不敷出，積欠龐大債務，各共通
    債權人受償額均未達其債權額20%以上，不符合免責規定。
四、本院綜合債務人、債權人之意見及卷內事證，依消債條例第
    133條、第134條之規定，逐項審查如下：
  ㈠關於消債條例第133條之不免責事由：
　　查本院核閱債務人清算事件之卷證資料，參照債務人先前提
    出之陳報書狀，以及本院司法事務官職權調取之稅務電子閘
    門調件明細、勞保局被保險人投保資料明細等件，客觀上可
    知，債務人經本院裁定開始清算程序之時（109年4月20日）
    ，又本件普通債權人之分配總額係56萬2,170元，此徵本院
    司法事務官以109年度司執消債清字第7號進行清算程序所製
    作之分配表即明；而債務人聲請清算前兩年間，其「全部所
    得」僅止1萬元，因債務人住居於「新北市淡水區」，並於1
    08年9月4日聲請清算，而衛生福利部公告之106、107 、108
    年度新北市每人每月最低生活費，則係各為13,700元、14,3
    85元、14,666元，是於猶未參酌消債條例第64條之2第1項、
    第2項規定之情形下，債務人於106、107、108 年度之每月
    必要支出，至少應各為13,700元、14,388元、14,666元，遑
    論債清條例第64條之2第1項、第2項規定，債務人及受扶養
    者之必要生活費用，係以最近一年衛生福利部或直轄市政府
    所公告當地區每人每月最低生活費之1.2 倍核。兩相對照以
    觀，本件普通債權人之分配總額，顯然「高於」債務人聲請
    清算前兩年間，其可處分所得（0元）。再者，債務人自陳
    現因肝硬化，僅能利用每日早上駕駛計程車載客，下午在家
    休息，一天收入約400元，是以債務人於法院裁定開始清算
    程序後，其每月收入已不足以支應其每月必要生活費用，核
    與消債條例第133條所定「法院裁定開始清算程序後，債務
    人有薪資、執行業務所得或其他固定收入，扣除自己及依法
    應受其扶養者所必要生活費用之數額後仍有餘額」之要件不
    符，尚不得依該規定為不免責之裁定。
  ㈡關於消債條例第134條之不免責事由：
　　債權人雖朧統泛稱本件應有消債條例第133條、第134條規定
    各款不免責事由，然則一概未予說明本件合致於該不免責事
    由之「具體事實」，並提出足供查考之證據資料，兼之本院
    核閱債務人清算事件之全案卷證，亦未見債務人有何消債條
    例第134條所列各款之不免責事由可指，自難認債務人有應
    為不免責裁定之情形，應堪認定。
三、綜上所述，本件債務人經法院為終止清算程序之裁定確定，
    且查無消債條例第134條各款所列之不免責事由，復不符合
    同條例第133條所定之情形，依同條例第132 條之規定，自
    應裁定債務人免責，爰裁定如主文。
中　　華　　民　　國　　110 　年　　11　　月　　4 　　日
            　　  民事庭法　官　林淑鳳
以上正本係照原本作成。
如不服本裁定應於送達後10日內向本院提出抗告狀，並繳納抗告
費新臺幣1,000元。
中　　華　　民　　國　　110 　年　　11　　月　　4 　　日
                        書記官　陳櫻姿